臺灣高雄地方法院民事判決　　　　　 110年度雄小字第3296號
原　　　告　富邦產物保險股份有限公司

法定代理人　羅建明　
訴訟代理人　王裕元　
被　　　告　許慶龍　
訴訟代理人　黃清香　
上列當事人間請求損害賠償事件，經本院於民國111 年1 月4 日
言詞辯論終結，判決如下：
    主      文
一、被告應給付原告新臺幣（下同）1 萬3,825 元，及自民國（
    下同）110 年10月26日起至清償日止，按年息5 ％計算之利
    息。
二、原告其餘之訴駁回。
三、訴訟費用1,000元由被告負擔56％，餘由原告負擔。
四、本判決第一項得假執行。
    事實及理由
一、原告主張：被告於109 年11月22日14時52分許，駕駛車牌號
    碼0000-00 號自用小貨車（下稱甲車），沿高雄市旗山區樹
    人路由東往西方向行駛至無名巷口時，貿然左轉，而碰撞訴
    外人謝玉婷駕駛車牌號碼000-0000號自用小客車（下稱乙車
    ），致乙車因此車體受損，乙車於保險期間發生系爭事故，
    伊已依強制汽車責任保險法及保險契約賠付乙車車主黃錫財
    修理費用4 萬9,098 元（含零件2 萬6,462 元、工資2 萬
    2,636 元），上開費用係因被告過失所致，原告自得依強制
    汽車責任保險法第53條規定，代位行使黃錫財對被告之損害
    賠償請求權，惟考量本件事故雙方均有過失，是以修理費用
    4 萬9,098 元之50％即2 萬4,549 元【計算式：49,098×（
    1-50％）= 24,549，元以下四捨五入】為請求金額。為此，
    爰依民法第184 條第1 項前段、第191 條之2 、保險法第53
    條規定，提起本件訴訟，並聲明：被告應給付原告2 萬4,54
    9 元，及自起訴狀繕本送達之翌日起至清償日止，按年息5
    ％計算之利息。
二、被告則以：第三人謝玉婷酒醉駕車行經該處，撞及被告所駕
    駛甲車，謝玉婷所駕之乙車本應禮讓被告所駕甲車先行，卻
    未禮讓，以致兩車相撞肇事，謝玉婷就系爭事故之發生應負
    全部過失責任，高雄市車輛行車事故鑑定委員會（下稱車鑑
    會）鑑定結果，竟認定被告所駕甲車係轉彎車未讓直行車，
    同為系爭事故發生原因，顯然係因原告身為保險公司與鑑定
    委員是同路人所致，謝玉婷既然酒醉駕車，以致肇事，應負
    全部過失責任，自無要求被告賠償乙車車損之理等語，資為
    抗辯，並聲明：原告之訴駁回。
三、得心證之理由：
㈠、原告主張兩造於前揭時、地發生系爭事故，致乙車受損，乙
    車為原告承保車輛，因系爭事故已支出修理費用4 萬9,098
    元，及被告就系爭事故之發生，具有行經無號誌路口左轉彎
    車未禮讓直行車先行之過失，被告應負侵權行為損害賠償責
    任等語，惟為被告所否認，並以前詞置辯，經查：
  1.按「汽車駕駛人轉彎或變換車道時，有下列情形之一者，處
    新臺幣6 百元以上1 千8 百元以下罰鍰：六、轉彎車不讓直
    行車先行」，道路交通管理處罰條例第48條第1 項第6 款定
    有明文。再按「行經無號誌之交岔路口，應減速慢行，作隨
    時停車之準備。」「四輪以上汽車及大型重型機車在劃有快
    慢車道分隔線之道路行駛，除起駛、準備轉彎、準備停車或
    臨時停車，不得行駛慢車道。」「行至無號誌或號誌故障而
    無交通指揮人員指揮之交岔路口，車道數相同時，轉彎車應
    暫停讓直行車先行。」「汽車駕駛人有下列情形之一者，不
    得駕車：飲用酒類或其他類似物後其吐氣所含酒精濃度達每
    公升零點一五毫克或血液中酒精濃度達百分之零點零三以上
    。」道路交通安全規則第93條第1 項第2 款、第95條第2 項
    、第102 條第1 項第2 款、第114 條第2 款分別定有明文。
  2.原告前揭主張，業據其提出與其所述相符之高雄市政府警察
    局道路交通事故初步分析研判表、汽（機）車理賠申請書、
    估價單、車損照片、發票、行照、車鑑會鑑定覆議會覆議意
    見書為證（見本院卷第13-27 頁、第87-89 頁），並有高雄
    市政府警察局交通警察大隊函所附初步分析研判表、調查紀
    錄表、現場圖、調查報告表（一）（二）、事故照片可稽（
    見本院卷第47至64頁），堪信原告主張為真。
  3.至被告固辯稱：伊就系爭事故之發生全無過失云云，惟被告
    於警詢中先係陳稱：我開車自樹人路由西往東到了路中的網
    狀線，左轉進去樹人路旁找友人，我當時有打方向燈，轉彎
    過去之時，突然有一輛車很快從我右邊快速撞過來，我的車
    右車頭前方被對方左方車身擦撞等語，有調查紀錄表在卷可
    稽（見本院卷第49頁），第三人謝玉婷亦於警詢中陳稱：我
    開車自樹人路由東往西要往高雄方向行駛，我當時行駛在機
    慢車優先道直行，我直走時，因為沿路都塞車，突然對向一
    輛汽車左轉就撞上來，我來不及反應因為旁邊都是車輛，對
    方汽車右前車頭撞擊我的左側車身等語（見本院卷第51頁）
    ，另參以前揭初步分析研判表、現場圖，亦載明：被告所駕
    駛之甲車為轉彎車未禮讓直行之乙車，因而肇事，並致乙車
    左側車體受損，有初步分析研判表、現場圖可稽（見本院卷
    第47頁、第57頁）。又依警卷所附被告車輛行車紀錄器錄影
    畫面所示：當時天候晴、日間自然光線、柏油路面乾燥無缺
    陷、無障礙物、視距良好，並無客觀上不能注意之情形（見
    本院卷第47頁所附光碟），被告於此情形下卻未停等禮讓直
    行之乙車，益見，被告行至肇事路口時，並未暫停看清對向
    有無來車即貿然左轉，未注意上情而有過失，且其過失與系
    爭車禍之發生間具有相當因果關係。是以，被告對系爭事故
    之發生為有過失，且其過失與乙車所受損害間有相當因果關
    係，自應對乙車所有人黃錫財負侵權行為損害賠償責任。
  4.被告復抗辯：第三人謝玉婷因受酒精影響，喪失對於行車之
    控制能力而肇致系爭事故云云。然查謝玉婷於本件系爭事故
    後所為之酒測，其酒測值為0.08mg/dl ，有高雄市政府警察
    局道路交通事故當事人酒精測定紀錄表可參（見本院卷第54
    頁）換算為血液中酒精濃度達每公升0.08毫克，並未違反道
    路交通安全規則第114 條第1 項第2 款所定汽車駕駛人血液
    中酒精濃度達每公升0.15毫克以上不得駕車之規定。又依車
    鑑會之覆議意見書之記載：謝玉婷吐氣所含酒精濃度達每公
    升0.08毫克，按道路交通安全規則第114 條第1 項第2 款小
    於吐氣所含酒精濃度達每公升0.15毫克之規定，難以認定為
    違規行為等語（見本院卷第89頁），亦認謝玉婷所為酒測檢
    驗結果，未達違規之程度。而被告復未舉證證明謝玉婷因其
    血液中有上述酒精濃度乙情與系爭事故之發生有何相當因果
    關係，則被告主張謝玉婷因酒駕致系爭事故發生，應負全部
    過失責任云云，洵無足採。
  5.又系爭事故之肇事責任歸屬已先後送請車鑑會鑑定、覆議，
    結果均認系爭事故因被告行經無號誌路口左轉彎車未禮讓直
    行車先行，第三人謝玉婷行經無號誌岔路口未減速慢行，行
    駛慢車道未依車道行駛，同為肇事原因（見本院卷第89頁）
    ，核與本院前揭所析大致相符，堪可採信。則本院參酌前述
    雙方之過失程度，認謝玉婷、被告就系爭事故之發生，同為
    肇事原因，應各負50％之過失責任。
㈡、按物被毀損時，被害人除得依民法第196 條請求賠償外，並
    不排除民法第213 條至第215 條之適用。依民法第196 條請
    求賠償物被毀損所減少之價額，得以修復費用為估定之標準
    ，但以必要者為限（例如：修理材料以新品換舊品，應予折
    舊）。經查，乙車為106 年4 月出廠，因本件車禍受損修復
    需費4 萬9,098 元，其中零件2 萬6,462 元、工資2 萬2,63
    6 元，有行車執照影本（見本院卷第27頁）、估價單（見本
    院卷第17頁）、統一發票（見本院卷第25頁）在卷可按，則
    乙車既非新車，依諸上開說明，其修復時材料更換係以新品
    替換舊品，計算零件材料之損害賠償數額時，應扣除折舊部
    分始屬合理。又依行政院所發布之固定資產耐用年數表及固
    定資產折舊率表，自用小客車耐用年數為5 年，依定率遞減
    法每年應折舊369/1000，且採用定率遞減法者，其最後一年
    之折舊額，加歷年折舊累計額，其總和不得超過該資產成本
    原額之10分之9 。另依營利事業所得稅查核準則第95條第6
    項規定「固定資產提列折舊採用定率遞減法者，以1 年為計
    算單位，其使用期間未滿1 年者，按實際使用之月數相當於
    全年之比例計算之，不滿1 月者，以1 月計」，乙車自出廠
    日106 年4 月，迄本件車禍發生時即109 年11月22日，已使
    用超過3 年8 月，則零件扣除折舊後之修復費用估定為5,01
    3 元（詳如附表之計算式）是加計無庸折舊之工資2 萬2,63
    6 元，被告應賠償之乙車修復費用為2 萬7,649 元（計算式
    ：5,013+ 22,636 ＝27,649）。
㈢、按損害之發生或擴大，被害人與有過失者，法院得減輕賠償
    金額，或免除之；前2 項之規定，於被害人之代理人或使用
    人與有過失者，準用之，民法第217 條第1 項及第3 項定有
    明文。又民法第217 條第1 項過失相抵之責任減輕或免除，
    非為抗辯，而為請求權一部或全部之消滅，故過失相抵之要
    件具備時，法院得不待當事人之主張，逕以職權減輕賠償金
    額或免除之（最高法院107 年度台上字第773 號判決參照）
    。承前所述，就系爭事故之發生既因雙方之過失行為所共同
    肇致，謝玉婷、被告關於系爭事故之發生，過失比例為分別
    各為50% ，業如前述，則黃錫財得請求被告損害賠償金額為
    1 萬3,825 元【計算式：27,649×50%=13,825元，未滿1 元
    ，四捨五入】。
㈣、按被保險人因保險人應負保險責任之損失發生，而對於第三
    人有損失賠償請求權者，保險人得於給付賠償金額後，代位
    行使被保險人對於第三人之請求權；但其所請求之數額，以
    不逾賠償金額為限，保險法第53條第1 項定有明文。經查，
    第三人黃錫財就乙車前向原告投保車體損失保險，而原告已
    就系爭事故致乙車損壞而給付修復費用，此有汽車險賠款同
    意書、統一發票（見本院卷第15、25頁）附卷可參，又黃錫
    財就車受損得向被告請求賠償1 萬3,825 元乙節，已如前述
    ，則依上開規定，原告自得代位行使黃錫財對於被告之請求
    權，是以原告應得向被告請求賠償1 萬3,825 元。
四、綜上所述，原告依侵權行為及保險代位之法律關係請求被告
    給付1 萬3,825 元及自起訴狀繕本送達翌日即110 年10月26
    日（見本院卷第43頁) 起至清償日止，按年息5 ％計算之利
    息，為有理由，應予准許。至其逾此範圍之請求，為無理由
    ，應予駁回。
五、本件原告勝訴部分係適用小額訴訟程序所為被告敗訴之判決
    ，依民事訴訟法第436 條之20之規定，應依職權宣告假執行
    ；並確定訴訟費用額為1,000 元（即如後附訴訟費用計算式
    ）。
六、訴訟費用負擔之依據：民事訴訟法第79條。
中    華    民    國   111    年    1     月    20    日
                  高雄簡易庭  法      官  林綉君
以上正本係照原本作成。
民事訴訟法第436 條之24第2 項：對於本判決之上訴，非以違背
法令為理由，不得為之。
如對本判決上訴，須於判決送達後20日內向本院提出上訴狀，並
須表明原判決所違背之法令及其具體內容與依訴訟資料可認為原
判決有違背法令之具體事實之上訴理由。
中    華    民    國   111    年    1     月    20    日
                              書  記  官  羅崔萍
訴訟費用計算式：
裁判費         1,000元
合計           1,000元
  附表
┌────────┬──────────────┐
│折舊時間        │ 金額                       │
├────────┼──────────────┤
│第1年折舊值     │ 26,462×0.369=9,764        │
├────────┼──────────────┤
│第1年折舊後價值 │ 26,462-9,764=16,698        │
├────────┼──────────────┤
│第2年折舊值     │ 16,698×0.369=6,162        │
├────────┼──────────────┤
│第2年折舊後價值 │ 16,698-6,162=10,536        │
├────────┼──────────────┤
│第3年折舊值     │ 10,536×0.369=3,888        │
├────────┼──────────────┤
│第3年折舊後價值 │ 10,536-3,888=6,648         │
├────────┼──────────────┤
│第4年折舊值     │ 6,648×0.369×(8/12)=1,635 │
├────────┼──────────────┤
│第4年折舊後價值 │ 6,648-1,635=5,013          │
└────────┴──────────────┘